【裁判字號】    95,易,1370
【裁判日期】    951207
【裁判案由】    侵占
【裁判全文】
臺灣板橋地方法院刑事判決              95年度易字第1370號
公  訴  人  臺灣板橋地方法院檢察署檢察官
被      告  甲○○
選任辯護人  劉竭輝  律師
上列被告因侵占案件，經檢察官提起公訴（95年度偵字第14170
號），嗣因被告於本院準備程序中就被訴事實為有罪之陳述，本
院告知被告簡式審判程序之旨，並聽取當事人之意見後，由本院
合議庭裁定改由受命法官獨任依簡式審判程序進行，判決如下：
    主  文
甲○○連續意圖為自己不法之所有，而侵占對於業務上所持有之
物，處有期徒刑壹年。緩刑年。
    事  實
一、甲○○為未經申報備查之「萬世欣公寓大樓管理委員會」（
    起訴書誤載為「萬事欣公寓大樓管理委員會」，下簡稱萬世
    欣未報備管委會，嗣於民國95年1 月4 日始向臺北縣新莊市
    公所報備成立）之監察委員，於90年8 月間，經萬世欣未報
    備管委會主委廖偉智委託代理主任委員處理會務，負責管理
    萬世欣未報備管委會之收入及支出帳務，為從事業務之人。
    甲○○於代理萬世欣未報備管委會之主委期間，因萬世欣未
    報備管委會之主委廖偉智（由檢察官另案為不起訴處分）將
    萬世欣未報備管委會之管理費新臺幣（下同）45萬元，及台
    灣大哥大股份有限公司（下稱台哥大公司）交予萬世欣未報
    備管委會之架設基地台租金314,960 元，委由其管理帳務，
    其竟基於意圖為自己不法所有，並基於概括犯意，利用職務
    之便，連續將廖偉智交付之上開764, 960元款項，及自90年
    9 月1 日至94年3 月31日間，台哥大公司匯入甲○○帳戶內
    之租金共1,034,156 元（起訴誤載為984,156 元）等款項，
    扣除萬世欣未報備管委會之開銷費用228, 476元後，共計1,
    570, 640元（起訴書誤載為1,520,640 元），變異持有為所
    有之意思，悉數侵占入己。嗣「萬世欣未報備管委會」於94
    年5 月間欲正式申請報備成立管理委員會，而召開區分所有
    權人會議，發現萬世欣未報備管委會之帳目不清，始查悉上
二、案經萬世欣未報備管委會告發臺灣板橋地方法院檢察署檢察
    官偵查起訴。
    理  由
一、查本件被告甲○○所犯並非死刑、無期徒刑、最輕本刑為三
    年以上有徒刑之罪或高等法院管轄第一審案件，而其於準備
    程序進行中，被告先就被訴事實為有罪之陳述，經法官告知
    簡式審判程序之旨，並聽取公訴人及被告之意見後，本院認
    適宜改依簡式審判程序進行，爰依刑事訴訟法第273 條之1
    第1 項、第284 條之1 規定，由本院合議庭以裁定由受命法
    官獨任進行簡式審判程序，合先敘明。
二、上揭事實，業據被告甲○○於本院審理時坦承不諱，核與證
    人即現已報備成立之「萬世欣公寓大樓管理委員會」之主任
    委員乙○○於偵訊及本院審理時指述之情節相符，又證人廖
    偉智於偵查中亦明確證述：被告有受其委任代理前揭管委會
    主任委員事務因而管理帳務等情無訛，復有委託授權書、台
    灣大哥大合約書、匯款申請書各1 份、支票影本1 紙、台哥
    大對帳單影本4 紙、萬世欣大樓支出明細表、前任主委監委
    未交接款項明細表1 紙存卷可稽。是以被告之白自有上開補
    強證據可資佐證，核與事實相符，足堪採信。本案事證已臻
    明確，被告犯行洵堪認定。
三、刑法修正後本案法律適用之說明：
    按行為後法律有變更者，適用行為時之法律。但行為後之法
    律有利於行為人者，適用最有利於行為人之法律，刑法第2
    條第1 項定有明文。次按法律變更之比較適用，比較時應就
    罪刑有關之共犯、未遂犯、想像競合犯、牽連犯、連續犯、
    結合犯，以及累犯加重、自首減輕暨其他法定加減（如身分
    加減）與加減例等一切情形，綜其全部罪刑之結果而為比較
    ；且就比較之結果，須為整體之適用，不能割裂分別適用各
    該有利於行為人之法律，此即法律變更之比較適用所應遵守
    之「罪刑綜合比較原則」及「擇用整體性原則」（參照最高
    法院24年上字第4634號判例、同院27年上字第2615號判例，
    及最高法院95年第八次刑事庭會議決議）。被告行為後，刑
    法第33條、第56條、第74條等規定均業經修正，於94年2 月
    2 日經總統公布，並自95年7 月1 日起施行（以下簡稱新刑
    法，修正前刑法簡稱舊刑法），茲說明本案新舊刑法適用情
    形如下：
  (一) 被告行為後，刑法第56條連續犯之規定，業於94年2 月2日
     修正公布刪除，並於95年7 月1 日施行，則被告之前揭犯
     行，因行為後新法業已刪除連續犯之規定，此刪除雖非屬
     犯罪構成要件之變更，但顯已影響行為人刑罰之法律效果
     ，自屬法律有變更，而依新刑法既已刪除連續犯之規定，
     則所犯上述數行為依數罪併罰之規定分論併罰，則依刑法
     第2 條第1 項規定之「從舊從輕」原則，比較新、舊法結
     果，適用被告之行為時法律即舊刑法論以連續犯，以一罪
     論，較有利於被告。
  (二)關於罰金刑，刑法分則編各罪所定罰金刑之貨幣單位原為銀
    元，舊刑法第33條第5 款規定：「罰金：1 元（銀元）以上
    。」，而依罰金罰鍰提高標準條例規定，就72年6 月26日前
    修正之刑法部分條文罰金數額提高2 至10倍，其後修正者則
    不提高倍數，並依現行法規所定貨幣單位折算新臺幣條例規
    定，以銀元1 元折算新臺幣3 元。而新刑法第33條第5 款規
    定：「罰金：新臺幣1000元以上，以百元計算之。」，新刑
    法第33條第5 款所定罰金貨幣單位經修正為新臺幣後，刑法
    分則各罪所定罰金刑之貨幣單位亦應配合修正為新臺幣，為
    使刑法分則編各罪所定罰金之最高數額與刑法修正前趨於一
    致，乃增訂刑法施行法第1 條之1 ：「中華民國94年1 月7
    日刑法修正施行後，刑法分則編所定罰金之貨幣單位為新臺
    幣。94年1 月7 日刑法修正時，刑法分則編未修正之條文定
    有罰金者，自94年1 月7 日刑法修正施行後，就其所定數額
    提高為30倍。但72年6 月26日至94年1 月7 日新增或修正之
    條文，就其所定數額提高為3 倍。」。從而，刑法分則編各
    罪所定罰金刑之最高數額，於上開規定修正後並無不同，惟
    新刑法第33條第5 款所定罰金刑最低數額，較之修正前提高
    ，自以舊刑法第33條第5 款規定有利於被告。
  (三)有關緩刑之規定，新刑法第74條第1 項就緩刑條件修正為：
    「一、未曾因故意犯罪受有期徒刑以上刑之宣告者。二、前
    因故意犯罪受有期徒刑以上刑之宣告，執行完畢或赦免後，
    五年以內未曾因故意犯罪受有期徒刑以上刑之宣告者。」，
    就之前曾因過失犯罪而受有期徒刑以上刑之宣告者，嗣再犯
    罪者仍得受緩刑之宣告，經比較新、舊法結果，修正後緩刑
    之規定固較有利於被告，惟被告前未曾受有期徒刑以上之罪
    ，不論依修正前或修正後刑法第74條之規定，均得宣告緩刑
    ，對被告而言並無有利或不利之情形，但新刑法第74條第2
    項得命行為人履行負擔，同條第4 項緩刑之效力不及於從刑
    及保安處分，而舊刑法不須履行負擔且緩刑之效力及於主刑
    及從刑，整體比較下，依新刑法第74條所為緩刑宣告較不利
    於行為人，故依刑法第2 條第1 項前段，應適用行為時法律
    即舊刑法緩刑之規定。
  (四)經綜合前述各項罪刑法律變更，整體為「從舊從輕」之比較
    結果，應一體適用被告行為時即舊刑法之規定，較有利於被
    告，合先敘明。
四、被告執行收款業務，竟藉此侵占因執行業務所收取之管理費
    及租金，核其所為係犯刑法第336 條第2 項之業務侵占罪。
    其多次侵占犯行，時間緊接，犯罪構成要件相同，顯均係基
    於概括之犯意反覆為之，依舊刑法第56條規定，為連續犯，
    應論以一罪並加重其刑。爰審酌被告之智識程度、素行、犯
    罪之動機、目的、手段、對被害人所生危害及犯後坦承犯行
    態度尚稱良好等一切情狀，量處如主文所示之刑，以資懲儆
    。查被告前未曾受有期徒刑以上刑之宣告，有臺灣高等法院
    被告前案紀錄表在卷可稽，因一時失慮，偶罹刑典，事後已
    坦承犯行，深具悔意，並已與「萬世欣公寓大樓管理委員會
    」達成和解，並已先清償部分債款，此有和解書、華僑銀行
    匯款委託書、收據各1 份在卷可考，經此刑之宣告後，應知
    警惕而無再犯之虞，本院因認暫不執行其刑為適當，予以宣
    告緩刑3 年，用啟自新。
據上論斷，應依刑事訴訟法第273 條之1 第1 項、第299 條第1
項前段，刑法第2 條第1 項前段、修正前刑法第56條、刑法第33
6 條第2 項、修正前刑法第74條第1 款，罰金罰鍰提高標準條例
第1 條前段，判決如主文。
本案經檢察官鄧媛到庭執行職務。
中    華    民    國    95    年    12    月    7     日
                  刑事第十二庭法  官  林淑婷
以上判決正本證明與原本無異。
如不服本判決，應於送達後十日內，向本院提出上訴狀。
                              書記官  廖貞音
中    華    民    國    95    年    12    月    7     日
附錄本案論罪科刑法條全文：
第三百三十六條第二項：
對於業務上所持有之物，犯前條第一項之罪者，處六月上、五年
以下有期徒刑，得併科三千元以下罰金。


司法院資訊處製作；財團法人民間司法改革基金會備份。
